【裁判字號】    95,台上,6277
【裁判日期】    951116
【裁判案由】    違反毒品危害防制條例
【裁判全文】
最高法院刑事判決            九十五年度台上字第六二七七號
上  訴  人  甲○○
選任辯護人  李文平律師
            徐韻晴律師
上列上訴人因違反毒品危害防制條例案件，不服台灣高等法院花
蓮分院中華民國九十五年九月二十九日第二審判決（九十五年度
上重訴字第六三號，起訴案號：台灣花蓮地方法院檢察署九十三
年度核退字第三四六號），提起上訴，本院判決如下：
    主  文
原判決撤銷，發回台灣高等法院花蓮分院。
    理  由
本件原判決認定上訴人甲○○明知海洛因係屬毒品危害防制條例
所稱之第一級毒品，不得販賣，竟與林玉娟（由原審法院另案判
刑在案）基於販賣海洛因牟利之概括犯意，由林玉娟於民國九十
二年間年七、八月間，提供其所有花蓮第二信用合作社之000000
00000000號、新城北埔郵局00000000000000號、中國國際商業銀
行之00000000000000號帳戶，作為購買海洛因匯款之用。兩人再
於九十二年十一月初某日，同往高雄市某地以新台幣（下同）七
萬元現金向楊昇財（經台灣高等法院高雄分院判處有期徒刑八年
）販入海洛因半兩及數量不詳之安非他命。另於九十二年十一月
十一日起至九十二年十二月二十三日止，由上訴人向楊昇財購買
數量不詳之海洛因，並指示林玉娟以帳戶匯款予楊昇財，再於九
十二年九月間，先後在花蓮縣花蓮市愛琴海大樓六樓，連續出售
各五千元、一萬八千元之海洛因予蕭良珠；又於九十二年十一月
二十八日在花蓮市○○○街二四三號，出售五千元之海洛因予鄭
建隆；同年十二月六日，在同市長頸鹿電子遊藝場，出售三千元
之海洛因予鄭建隆。嗣於九十三年一月七日，經警至花蓮縣花蓮
市○○路六五號三樓搜索，並扣得林玉娟所有之存摺二本、供販
毒所用之電子磅秤二台、0000000000號行動電話一支、分裝袋十
個、記載販毒所得之筆記本一本及海洛因二包（共淨重0.13公克
、包裝重0.62公克）等情，因認第一審法院依修正前連續犯之規
定，論處上訴人共同連續販賣第一級毒品，累犯，酌處無期徒刑
，為無不合，予以維持，並駁回上訴人此部分在第二審之上訴，
固非無見。
惟查：(一)原判決認定上訴人於九十二年九月間，在花蓮縣花蓮市
愛琴海大樓六樓，販賣五千元、一萬八千元之海洛因予蕭良珠。
又於九十二年十一月二十八日在上訴人之花蓮縣花蓮市○○○街
二四三號，出售五千元之海洛因予鄭建隆；同年十二月六日，在
同市長頸鹿電子遊藝場出售三千元之海洛因予鄭建隆等情，如上
情為無誤，則上訴人出售海洛因之金額應為三萬一千元。原審以
第一審法院諭知上訴人販賣第一級毒品之二萬八千元應予沒收，
如全部或一部不能沒收時，以其財產抵償之，為無不合，予以維
持，並駁回上訴人此部分在第二審之上訴等情，其事實認定與主
文之諭知相互齟齬，自非適法。(二)原判決認定上訴人於九十二年
十一月二十八日在上訴人之花蓮縣花蓮市○○○街二四三號住處
，出售五千元之海洛因予鄭建隆。又在同年十二月六日，在同市
長頸鹿電子遊藝場出售三千元之海洛因予鄭建隆等情。但理由中
引用鄭建隆在警詢時對於坦承九十二年十二月六日二時四分四十
六秒打電話向上訴人購買海洛因及安非他命共四、五次，每次購
買一至三千元不等；於第一審法院審理時證稱：其於九十二年十
一月十三日打電話向上訴人買海洛因，但上訴人已將海洛因用掉
了，但事後有叫朋友送海洛因過來，九十二年十二月十日十四時
三分五十六秒電話監聽譯文，是要向上訴人調四號（指海洛因）
，其要拿二張二千元軟的，調的意思就是購買等語，前後所供不
一，致理由說明與事實認定不符，原審未詳加調查，遽行判決，
調查職責，尚有未盡。又原審另認定上訴人於九十二年九月間連
續販賣海洛因各五千元、一萬八千元予蕭良珠；但理由中未敘明
憑以認定之依據，亦有理由欠備之違誤。(三)被告以外之人於審判
外之言詞或書面陳述，除法律有規定者外，不得作為證據。其所
謂法律有規定者，係指同法第一百五十九條之一至同條之五各條
所定之情形。原審以證人蕭良珠於警訊中之供述，符合刑事訴訟
法第一百五十九條之三第三款之規定，具有證據能力而採為論罪
之依據等語。但刑事訴訟法第一百五十九條之三第三款係規定：
被告以外之人於審判中因滯留國外或所在不明無法傳喚或傳喚不
到，其於檢察事務官、司法警察官或司法警察調查中所為之陳述
，經證明具有可信之特別情形，且為調查犯罪事實之存否所必要
者，得為證據。惟該證人並無滯留國外或所在不明無法傳喚或傳
喚不到之情，是原判決之論述與條文所規定之內容不符，已有可
議。且原判決以證人蕭良珠係因施用毒品，經警持搜索票查獲，
而至警局製作筆錄，並經警方依據電話監聽譯文詢問其毒品來源
，依其製作筆錄所處之情境，應具有可信之特別情況，復為證明
犯罪事實之存在所必要，依刑事訴訟法第一百五十九條之三第三
款之規定，其於警詢中所言有證據能力等語，將證據能力與證據
證明力混為一談，同有未當。上訴意旨指摘原判決不當，尚非全
無理由，應認有撤銷發回更審之原因。
據上論結，應依刑事訴訟法第三百九十七條、第四百零一條，判
決如主文。
中    華    民    國  九十五  年   十一   月   十六   日
                      最高法院刑事第五庭
                          審判長法官  莊  登  照
                                法官  洪  明  輝
                                法官  黃  一  鑫
                                法官  林  秀  夫
                                法官  徐  昌  錦
      本件正本證明與原本無異
                                      書  記  官
中    華    民    國  九十五  年   十一   月  二十二  日
                                                Ａ


司法院資訊處製作；財團法人民間司法改革基金會備份。
